【裁判字號】    98,簡上,25
【裁判日期】    981016
【裁判案由】    傷害
【裁判全文】
臺灣新竹地方法院刑事判決              98年度簡上字第25號
上  訴  人
即  被  告  乙○○
上列上訴人即被告因家暴傷害案件，不服本院竹東簡易庭97年度
竹東簡字第229號，中華民國97年11月26日所為之第一審簡易判
決（原聲請簡易判決處刑案號：97年度偵字第5697號）提起上訴
，本院管轄第二審之合議庭判決如下：
    主  文
上訴駁回。
乙○○緩刑貳年，緩刑期間付保護管束。
    事  實
一、乙○○與甲○○（傷害部分經檢察官另為不起訴處分）係叔
    姪關係，2 人間屬家庭暴力防治法第3條第4款之家庭成員。
    於民國97年3月3日下午4 時許，甲○○與其妻涂春子相偕步
    行回家，行經乙○○位於新竹縣橫山鄉大肚村2鄰大肚16 號
    住處前，適遇正持斧頭於該處砍材之乙○○，雙方因細故起
    爭執，乙○○乃基於傷害人身體之犯意，欲毆打甲○○，甲
    ○○見乙○○手持斧頭向前衝來，先舉起在旁之拖把抵擋，
    並試圖搶下乙○○右手中之斧頭，乙○○乃以斧背鈍處碰擊
    甲○○之左顳部，繼之以左手毆擊甲○○右臉及推甲○○之
    頭部撞擊屋旁之牆壁，卒致甲○○受有左顳部、後枕頭皮腫
    脹挫傷、右臉頰腫脹挫傷並擦傷等傷害。經警據報到場扣得
    斧頭及拖把各1支。
二、案經甲○○訴由臺灣新竹地方法院檢察署檢察官偵查聲請以
    簡易判決處刑。
    理  由
一、證據能力部分：
    按被告以外之人於審判外之言詞或書面陳述，除法律另有規
    定者外，不得作為證據，刑事訴訟法第159條第1項固有明文
    規定。惟被告以外之人於偵查中向檢察官所為之陳述，除顯
    有不可信之情況者外，得為證據；被告以外之人於審判外之
    陳述，雖不符刑事訴訟法第159條之1 至之4之規定，惟經當
    事人於審判程序同意作為證據，法院審酌該言詞陳述或書面
    陳述作成時之情況，認為適當者，亦得為證據，復為同法第
    159條之1第2項、第159條之5第1項所明定。本案證人涂春子
    及告訴人甲○○於警詢及檢察官偵查中之供述，並無顯不可
    信之情況，且本件被告乙○○於本院準備程序及審理時，均
    表示對於檢察官所提各項證據方法之證據能力並無意見，且
    被告亦同意作為證據，故上揭告訴人及證人於審判外之陳述
    ，自得作為本案之證據。
二、認定事實所憑之證據及認定之理由：
（一）告訴人即被害人甲○○於警詢、偵訊之指訴：證明被告乙
      ○○確實於上開時、地毆打甲○○使其受有上開傷害之事
      實。
（二）證人即於上開爭執過程中陪同告訴人甲○○一同散步之妻
      子涂春子於警詢及偵訊時之證述：證明乙○○因細故持斧
      頭背部鈍處，毆打其夫甲○○使其受有上開傷害之事實。
（三）被告乙○○偵查中不利於已之陳述及本院審理時之自白：
      證明上開犯罪事實。
（四）竹東榮民醫院97年3月3日所出具之竹醫診字第97000169號
      診斷證明書1 份：證明告訴人確實受有如上開事實欄所載
      之傷勢。
（五）刑案現場照片4張、扣案之斧頭、拖把各1把：證明告訴人
      行經被告住家時，遭被告持扣案之斧頭毆打，被害人持在
      旁之拖把抵擋之事實。
三、論罪與科刑之審酌：
（一）核被告乙○○所為，係犯刑法第277條第1項之傷害罪、原
      審認被告之上開犯行事證明確，並依刑事訴訟法第449 條
      第1項前段、第3項、第454條第2項，刑法第277條第1項、
      第41條第1 項前段，刑法施行法第1條之1之規定，逕以簡
      易判決處刑，量處有期徒刑5 月，並諭知如易科罰金，以
      新臺幣（下同）1,000元折算1日，扣案斧頭1支沒收之，
      其認事用法，並無違誤，量刑亦屬妥適。上訴人上訴意旨
      認因細故，告訴人持拖把打上訴人左腰六下，上訴人基於
      正當防衛才以左手毆擊告訴人，主張其行為不罰等語（按
      被告於本院審理時已自白犯罪），核無理由，應予駁回。
（二）末查，被告乙○○未曾受有期徒刑以上刑之宣告，有臺灣
      新竹地方法院檢察署刑案資料查註紀錄表及臺灣高等法院
      被告全國前案紀錄表各1 份在卷足參，而被告於本院第二
      審準備程序當庭起立向其姪子甲○○道歉，告訴人亦當庭
      表示接受被告道歉，並同意本院給被告緩刑（參本院上訴
      審卷第11頁反面，98年4月7日準備程序筆錄），經考量被
      告為被害人之親叔叔，此次犯罪係因細故而一時衝動犯下
      本案，惟表示悔悟，且業已得到被害人諒解，本院認被告
      經此次偵、審過程之教訓，當知警惕，認其應無再犯之虞
      ，本院認對其所宣告之刑以暫不執行為適當，爰併予諭知
      緩刑2 年，以避免將來無資力易科罰金或無法易服社會勞
      動時，必須入監服短期自由刑所可能產生之缺失。另被告
      乙○○與甲○○係叔姪關係，已據其等於警詢、檢察官偵
      查及本院審理時均供明在卷（見偵查卷第7頁、第9頁、第
      33頁，本院第二審卷第22頁反面），2 人間屬家庭暴力防
      治法第3條第4款之家庭成員，被告所為上開行為而成立刑
      法規定之傷害罪，乃家庭成員故意實施家庭暴力行為而成
      立之家庭暴力罪，爰併依家庭暴力防治法第38條第 1項之
      規定，諭知在緩刑期內付保護管束，以促其戒慎，用啟自
      新。
四、據上論斷，應依刑事訴訟法第455條之1 第1項、第3 項、第
    368條，刑法第74條第1項第1款，判決如主文。
本案經檢察官邱宇謙到庭執行職務。
中    華    民    國    98    年    10    月    16    日
            刑事第六庭  審判長法  官  黃美盈
                              法  官  李毓華
                              法  官  邱忠義
以上正本證明與原本無異。
不得上訴。
中    華    民    國    98    年    10    月    16    日
                              書記官  吳美雲
附錄本案論罪科刑法條全文：
刑法第277 條第1 項：
傷害人之身體或健康者，處三年以下有期徒刑、拘役或一千元以
下罰金。


司法院資訊處製作；財團法人民間司法改革基金會備份。
